【裁判字號】    92,判,678
【裁判日期】    920530
【裁判案由】    虛報進口貨物
【裁判全文】
最  高  行  政  法  院  判  決                    九十二年度判字第六七八號
    上  訴  人  新加坡商．百得電動工具股份有限公司台灣分公司
    代  表  人  乙○○
    訴訟代理人  李家慶律師
                黃欣欣律師
    被 上訴 人  財政部基隆關稅局
    代  表  人  甲○○
右當事人間因虛報進口貨物事件，上訴人對於中華民國九十一年一月三十一日臺北高
等行政法院九十年度訴字第二○三二號判決，提起上訴，本院判決如左：
    主  文
上訴駁回。
上訴審訴訟費用由上訴人負擔。
    理  由
壹、本件上訴人主張：所謂「証據」，應以積極而恰當者，始足當之。本件貨品進口
    抽驗當時，被上訴人雖見系爭貨物內包裝上有「made in PRC 」之字體，惟無法
    認該貨品產地，乃要求上訴人再提供相關文件供核。上訴人提供產地證明、由發
    貨地直航入境之原提單正本、電腦列印之船舶航程表及裝載進口貨櫃動態表之後
    ，被上訴人仍於別無其他新證據之情形下，執原先不足認定原產地之內包裝標示
    ，認定原產地為中國大陸，顯係於無「積極而恰當」之證據下認定系爭貨品之原
    產地。又訴願機關財政部關稅總局曾將本件貨物送交「進口貨品原產地認定委員
    會」審議，據該次會議審議表所載，原產地認定委員會係參考專家意見議決本件
    貨物原產地為中國大陸，然所謂之專家未有任何具體或客觀之成本分析，即空言
    香港人工無法加工，進而認定來貨為大陸製品，實難令人信服。再者，香港貿易
    署確於八十八年十一月八日就百得捷和集團所產製，欲出口台灣之一二五○件無
    線電鑽及一○○○件充電式電動起子機，出具編號二一二三二○號之產地證明書
    ，嗣因捷和百得集團請求註銷前開證明書另行核發，因此該署再於十一月二十二
    日出具另一張載有詳細貨物型號，編號二一二四六七號之產地證明書，上訴人並
    說明除型號之詳細與否有別外，其他不論製造工廠號碼、出口人名稱、離港日、
    裝載港、卸載港、目的港以及貨物之嘜頭、品名及件數無一不符。且編號二一二
    四六七號之新產地證明書右下角亦載明「C/R#212320」，足見該證明書係為取代
    編號二一二三二○號之舊產地證明書無疑，再證諸編號二一二三二○號之產地證
    明書係於貨物進口前即已核發，則系爭貨物係於香港地區組裝，應屬無疑。然原
    審判決除就產地證明書乙節有理由矛盾之說明外，對上訴人其他主張本件貨物確
    係於香港組裝，非大陸地區製造所提出之各項答辯及說明，亦僅以原處分所持理
    由均無不妥，上訴人之陳詞均不可採云云，草率交代，完全未說明上訴人之主張
    何以不足採之理由，顯有判決不備理由之違背法令等語。
貳、被上訴人則以：按被上訴人八十八年十二月三日基普五字第八八一○九三四一號
    函請上訴人提供足以證明原產地之相關文件，乃係被上訴人主觀之善意，冀期就
    各項直接、間接證據，有利、不利者皆一律注意，俾免驟而認定而失其法律程序
    之正當性。本案上訴人出具香港貿易署之產地證明書，其核發日期為八十八年十
    一月二十二日，而系爭貨物進口日期為八十八年十一月十三日，顯然係事後核發
    ，已乏公信，上訴人雖主張八十八年十一月八日有核發第一張產地證明書，但卻
    又稱無詳盡型號、件數，顯然核發第一張產地證明書時，香港貿易署並未詳細核
    對貨物之型號、件數，至於八十八年十一月二十二日核發之產地證明書，仍屬事
    後核發已至為明確，益見其並未查對貨物，是該二份產地證明書顯不足為證明系
    爭貨物之產地為香港。查本案系爭貨物內包裝上標示"MADE IN P.R.C."即為積極
    而恰當之直接證據，已足資證明其產地為中國大陸，上訴人以浮貼不實產地標籤
    方式，企圖進口非准許間接進口之大陸物品，其涉及虛報產地逃避管制之違法行
    為已足堪認定，被上訴人依海關緝私條例第三十七條第三項轉據同條例第三十六
    條第一、三項之規定論處，並無不合。本案復經財政部關稅總局訴願審議委員會
    議決「移請進口貨品原產地認定委員會認定原產地」案經該會參據專家、學者意
    見綜合研判，認定原產地為「中國大陸」，其認定結果具有公正性及準確性，應
    毋庸置疑。又上訴人所提出之相關事證既與認定之結果不符，衡諸經驗法則，當
    以現實鑑定之證據力為強，此有鈞院七十四年度判字第一八二九號判決可稽，系
    爭貨物內包裝上標示"MADE IN P.R.C."供應商卻刻意以空白小紙條或標示有"ASS
    EMBLED IN HONGKONG "字樣之紙籤貼上遮掩，依國際貿易實務，產品之內包裝乃
    原始包裝，其標示"MADE IN P.R.C."其證據力顯較事後黏貼標示有 " ASSEMBLED
    IN HONGKONG"之紙籤為強；又查內包裝盒所印刷之貨名、型號、廠牌、使用電壓
    等，均與其包裝來貨相符，若非大陸產製，何以香港工廠存有大陸包裝盒？且自
    身產品使用大陸包裝盒，有違常理，被上訴人據以認定來貨為大陸物品，應屬有
    據。本案原審法院已依職權調查證據並斟酌全案辯論意旨及調查證據之結果，依
    論理及經驗法則判斷事實之真偽而所為之判決，其判決並無判決不備理由及判決
    不適用法規或適用不當之情形等語，資為抗辯。
參、原審斟酌全辯論意旨及調查證據結果，以：本件來貨第十二項，原申報產地為英
    國、第十五項及第十六項申報產地為香港，惟經查驗結果係大陸物品，且係非屬
    經濟部公告准許間接輸入之大陸物品項目，上訴人顯有虛報進口貨物產地，逃避
    管制之違法情事，被上訴人爰依海關緝私條例第三十七條第三項轉據同條例第三
    十六條第一、三項規定，處貨價一倍罰鍰計新臺幣（下同）七七六、○三一元，
    併沒入其貨物。上訴人不服，提起訴願，經訴願決定機關認本件上訴人提出之香
    港貿易署之產地證明書，其核發日期為八十八年十一月二十二日，而系爭貨物進
    口日期為八十八年十一月十三日，顯然係事後核發，已乏公信；且系爭貨物內包
    裝已標示" MADE IN P.R.C"，即為積極而恰當之證據，已足資證明產地為中國大
    陸，上訴人以浮貼不實產地標籤方式企圖進口非准許間接輸入之大陸物品，其涉
    及虛報產地逃避管制之違法行為已足堪認定。又本件經財政部關稅總局訴願審議
    委員會八十九年十二月六日第二十次會議審議結果決議「移請進口貨品原產地認
    定委員會認定原產地」，案經該會參據專家意見綜合研判認定原產地為「中國大
    陸」，其認定結果具有公正性及準確性應毋庸置疑，又上訴人所提出之相關事證
    既與認定結果之事實不符，衡諸經驗法則，當以現實鑑定之證據力為強，此有本
    院七十四年判字第一八二九號判決可稽。況，香港貿易署核發第一張產地證明書
    時，並未詳細核對貨物之型號、件數；至於香港貿易署於八十八年十一月二十二
    日所核發之第二張產地證明書，因該等貨物早於八十八年十一月十六日運抵台灣
    ，且觀諸被上訴人於原審法院行準備程序中所提出之保安警察第三總隊第二大隊
    第二中隊第二分隊環球小隊八十八年十一月十七日二警檢環字第一一○二號陳報
    單，上載：「於八十八年十一月十七日實行追檢勤務，由大陸、英國、美國、香
    港進口電動工具，櫃號TRLU00000000十呎乙櫃，報單掛號AW\88\6632\0069查獲
    涉嫌為大陸管制電動工具數量 1250PCE。」，益見第二張產地證明書乃香港貿易
    署事後核發，亦未查驗貨物，更且是上訴人在該等貨物為保安警察第三總隊第二
    大隊第二中隊第二分隊環球小隊緝獲後，才重新申請核發，是該二份產地證明書
    不足以證明該等貨物之產地為香港，非為該等貨物內包裝所載之「大陸產製」貨
    物。從而，被上訴人所為「處貨價一倍之罰鍰七七六、○三一元，併沒入私運之
    貨物」之處分，並無違誤為由，乃駁回上訴人在原審之訴。
肆、本院查，按報運貨物進口而有虛報所運貨物之名稱、數量或其他違法行為，並涉
    及逃避管制者，處貨價一至三倍之罰鍰，併沒入私運之貨物，海關緝私條例第三
    十七條第三項、第三十六條第一、三項分別定有明文。本件八十八年十一月十五
    日上訴人委由榮記報關有限公司向被上訴人申報自香港進口電動手工具及附件乙
    批（報單第ＡＷ＼八八＼六六三二＼○○六九號），其中第十二項申報產地為英
    國、第十五項及第十六項申報產地為香港，經被上訴人查驗結果，來貨均係大陸
    物品，且非屬經濟部公告准許間接進口之大陸物品項目。上訴人顯有虛報進口貨
    物產地，逃避管制之違法行為，被上訴人爰依據海關緝私條例第三十七條第三項
    轉據同條例第三十六條第一、三項之規定，處貨價一倍之罰鍰計七七六、○三一
    元，併沒入其貨物。上訴人不服，循序提起本件行政訴訟。原判決就上訴人違反
    海關緝私條例事實之認定，以及上訴人之主張及所提出之證據不足以否定前揭認
    定之違規事實等事項均詳予論述，是原判決所適用之法規與該案應適用之現行法
    規並無違背，與解釋判例，亦無牴觸，並無所謂原判決有違背法令之情形；又證
    據之取捨與當事人所希冀者不同，致其事實之認定亦異於該當事人之主張者，不
    得謂為原判決有違背法令之情形。上訴人對於業經原判決詳予論述不採之事由再
    予爭執，核屬法律上見解之歧異，要難謂為原判決有違背法令之情形。本件上訴
    論旨，仍執前詞，指摘原判決違誤，求予廢棄，難認有理由，應予駁回。
據上論結，本件上訴為無理由，爰依行政訴訟法第二百五十五條第一項、第九十八條
第三項前段，判決如主文。
中    華    民    國    九十二      年      五        月      三十      日
                    最 高 行 政 法 院  第 三 庭
                                審 判 長 法  官      葉  振  權
                                         法  官      鄭  淑  貞
                                         法  官      吳  錦  龍
                                         法  官      劉  鑫  楨
                                         法  官      吳  明  鴻
右  正  本  證  明  與  原  本  無  異
                                         法院書記官  陳  盛  信
中    華    民    國    九十二      年      五        月      三十      日


司法院資訊處製作；財團法人民間司法改革基金會備份。
